【裁判字號】    97,訴,283
【裁判日期】    971119
【裁判案由】    違反森林法
【裁判全文】
臺灣臺東地方法院刑事判決              97年度訴字第283 號
公  訴  人  臺灣臺東地方法院檢察署檢察官
被      告  甲○○
上列被告因違反森林法案件，經檢察官提起公訴（97年度偵字第
1641號），被告於準備程序中為有罪之陳述，本院合議庭裁定由
受命法官獨任以簡式審判程序進行審理，判決如下：
    主  文
甲○○為搬運贓物使用車輛，竊取森林主、副產物，累犯，處有
期徒刑捌月，併科罰金新臺幣柒仟貳佰捌拾肆元；罰金如易服勞
役，以新臺幣壹仟元折算壹日；扣案之折射鏡、刮刀、鍊鋸、銼
刀各壹支、鐮刀貳支，均沒收之。
    犯罪事實
一、甲○○前因攜帶兇器竊盜，經臺灣板橋地方法院以89年度易
    字第4652號判決，判處有期徒刑1 年6 月，並經臺灣高等法
    院以90年度上易字第733 號判決，駁回上訴而確定；後經減
    刑為有期徒刑9 月，甫於96年7 月15日縮刑期滿執行完畢。
    詎其仍不知悔改，竟於97年8 月24日凌晨4 時許，駕駛其所
    有之車牌號碼8W -3918號自用小客車，並攜帶其所有之銼刀
    、折射鏡、刮刀、鍊鋸各1 支、鐮刀2 支等工具，進入屬行
    政院農業委員會林務局臺東林區管理處延平事業區第15林班
    地內，意圖以上開工具竊取森林主、副產物牛樟木及牛樟菇
    。迨其抵達該林班地，見有牛樟木殘材2 塊遺留在地，遂意
    圖為自己不法之所有，以徒手將該牛樟木搬運至上開小客車
    上而竊取之；復承前不法所有之意圖，持上開鐮刀、銼刀及
    折射鏡等，竊取牛樟菇19.8公克，得手後旋於同日下午4 時
    許，以上開小客車載運下山。後於同日晚上7 時30分許，行
    經臺東縣延平鄉○○村○區○○道路時，為警攔檢查獲，並
    當場扣得牛樟木殘材2 塊、牛樟菇19.8公克（總價新臺幣（
    （下同）2,428元）及上開工具等物，而悉上情。
二、案經臺東縣警察局臺東分局報告臺灣臺東地方法院檢察署檢
    察官偵查起訴。
    理  由
壹、程序事項
    本件被告甲○○所犯者非為死刑、無期徒刑、最輕本刑為3
    年以上有期徒刑之罪或高等法院管轄第一審案件，其於準備
    程序進行中，先就被訴事實為有罪之陳述，經法官告知其簡
    式審判程序之旨，並聽取公訴人、被告之意見後，本院爰依
    刑事訴訟法第273 條之1 第1 項之規定，裁定由受命法官獨
    任以簡式審判程序進行審理。
貳、實體事項
一、上開犯罪事實，業據被告甲○○坦白承認，復有臺東林區管
    理處查獲林政案件會勘紀錄、臺東縣警察局關山分局扣押物
    品目錄表、贓物認領保管單、位置圖各1 份及照片10張等在
    卷可稽；此外，復有牛樟木殘材2 塊、牛樟菇19.8公克及如
    事實欄所示之工具等物扣案可佐，足認被告之自白與事實相
    符，應可採信。本案事證明確，被告犯行堪可認定，應依法
    論科。
二、按森林主產物，係指生立、枯損、倒伏之竹木及餘留之根株
    、殘材；副產物則指樹皮、樹脂、種實、落枝、樹葉、灌藤
    、竹筍、草類、菌類及其他主產物以外之林產物而言，國有
    林林產物處分規則第3 條規定甚明。又森林主產物，並不以
    附著於其生長之土地，仍為森林構成部分者為限，尚包括已
    與其所生長之土地分離，而留在林地之倒伏竹、木、餘留殘
    材等。至其與所生長土地分離之原因，究係出於自然力或人
    為所造成，均非所問。他人盜伐後未運走之木材，仍屬於林
    地內之森林主產物。森林法第50條第1 項所定竊取森林主、
    副產物之竊取云者，即竊而取之之謂，並不以自己盜伐者為
    限，縱令係他人盜伐而仍在森林內，既未遭搬離現場，自仍
    在管理機關之管領力支配下，如予竊取，仍為竊取森林主、
    副產物，應依森林法規定論處，最高法院93年台上字第860
    號判例意旨可資參照。本件被竊之牛樟木殘材2 塊，牛樟菇
    19.8公克，揆諸上開規定與判例意旨，分屬森林主、副產物
    無訛。是核被告甲○○所為，係犯森林法第52條第1 項第6
    款之為搬運贓物使用車輛之加重竊取森林主、副產物罪。又
    被告竊取森林主、副產物所攜帶之鍊鋸等物，堅實或銳利，
    客觀上足對人之生命、身體、安全構成威脅，為具有危險性
    之兇器，雖亦構成於森林法第50條之竊取森林主產物罪，本
    應依刑法第321 條第1 項第3 款攜帶兇器竊盜罪論處，惟森
    林法第52條第1 項第6 款之規定為同法第50條之特別規定，
    故應優先適用森林法第52條第1 項第6 款規定論罪，不再論
    以森林法第50條、刑法第321 條第1 項第3 款之罪。被告前
    有如事實欄所載之論罪科刑執行情形，此有臺灣高等法院被
    告前案紀錄表1 份附卷可考，其於有期徒刑執行完畢後，5
    年以內故意再犯本案有期徒刑以上之罪，為累犯，應依刑法
    第47條第1 項之規定加重其刑。
三、爰審酌被告屢次竊盜均不知悔改，本次僅因缺錢花用，又恣
    意竊取森林主、副產物，顯然目無法紀；惟念及其等竊取之
    森林主、副產物之數量非鉅，對於森林保育所生危害尚屬輕
    微，且犯後均已坦認不諱，態度尚稱良好等一切情狀，量處
    如主文所示之刑。又犯森林法第52條之加重竊取森林主、副
    產物罪，應併科之罰金以贓額2 倍以上5 倍以下為其額度；
    所謂「贓額」係指其竊取之森林主、副產物之價額（最高法
    院86年度台上字第6566號判決意旨參照），且贓額之計算，
    係以山價為準，並不以交易價格之市價為準（最高法院81年
    度台上字第1758號判決意旨參照）。而上揭森林主、副產物
    即牛樟木及牛樟菇之山價（總售價扣除總收產費）合計為
    2,428 元，有臺東縣警察局關山分局中華民國97年9 月12日
    關警偵字第0970039033號函附價格查定書1 份在卷可稽，本
    院據此核算而併科贓額2,428 元之3 倍，即7,284 元之罰金
    ，並諭知易服勞役之折算標準。
四、扣案之折射鏡及刮刀各1 支、鐮刀2 支等，為被告所有、供
    其犯罪所用；鍊鋸、銼刀各1 把，則為被告所有、供其犯罪
    預備之物，均據被告供承在卷，應均依刑法第38條第1 項第
    2 款宣告沒收之。車牌號碼8W- 3918號自用小客車為被告所
    有並供犯本罪之用，復據被告供承在卷，且有車號查詢汽車
    車籍表1 紙在卷可查，然該自用小客車既未扣案，且無積極
    事證可認係專供竊取森林主產物之用，從而，本院認無沒收
    之必要，爰不予宣告沒收，附此敘明。
據上論斷，依刑事訴訟法273 條之1 第1 項、第299 條第1 項前
段，森林法第52條第1 項第6 款，刑法第11條前段、第47條第1
項、第42條第3 項前段、第38條第1 項第2 款，判決如主文。
本案經檢察官乙○○到庭執行職務
中    華    民    國    97    年    11    月    19    日
                  刑事第四庭    法  官  李俊彬
以上正本證明與原本無異。
如不服本判決應於收受本判決後10日內向本院提出上訴書狀；上
訴書狀應敘述具體理由。未敘述上訴理由者，應於上訴期間屆滿
後20日內向本院補提理由書狀（均須按他造當事人之人數附繕本
）。「切勿逕送上級法院」。
                                書記官  陳昭穎
中    華    民    國    97    年    11    月    19    日
附錄論罪科刑法條
森林法第52條
（加重竊取森林主、副產物罪）
竊取森林主、副產物而有左列情形之一者，處六月以上五年以下
有期徒刑，併科贓額二倍以上五倍以下罰金：
一、於保安林犯之者。
二、依機關之委託或其他契約，有保護森林義務之人犯之者。
三、於行使林產採取權時犯之者。
四、結夥二人以上或僱使他人犯之者。
五、以贓物為原料，製造木炭、松節油、其他物品或培植菇類者
    。
六、為搬運贓物，使用牲口、船舶、車輛，或有搬運造材之設備
    者。
七、掘採、毀壞、燒燬或隱蔽根株，以圖罪跡之湮滅者。
八、以贓物燃料，使用於礦物之採取，精製石灰、磚瓦或其他物
    品之製造者。
前項未遂犯罰之。
第一項第五款所製物品，以贓物論，沒收之。


司法院資訊處製作；財團法人民間司法改革基金會備份。
